---
title: 隨機抽樣的方法
subtitle: Methods of Random Sampling
author: Tsai, Dai-Rong
number-sections: true
toc: true
toc-expand: 3
toc-depth: 3
format:
  html:
    embed-resources: true
    code-link: true
    grid:
      margin-width: 350px
  pdf:
    pdf-engine: xelatex
    CJKmainfont: "Kaiti TC"
    CJKoptions:
      - BoldFont=Kaiti TC Bold
    geometry:
      - right=30mm
---

- 研究背景: 某大學去年共有 2,000 名畢業生, 來自 26 個科系 (科系A-Z)
- 研究目的: 隨機抽樣 100 名畢業生, 推論該所大學學生畢業一年的就業率

```{r indent = "  "}
graduate <- read.csv("data/graduate.csv")

dim(graduate)
head(graduate)
table(graduate$department)

N <- nrow(graduate)
n <- 100

set.seed(1) # 使每次執行程式時得到相同的隨機結果
```

# 隨機抽樣的方法

## 簡單隨機抽樣 (Simple Random Sampling)

```{r}
sample1_id <- sample(1:N, size = n)
sample1 <- graduate[sample1_id, ]

dim(sample1)
head(sample1)

# 就業率估計值
mean(sample1$employment)
```

## 系統性抽樣 (Systematic Sampling)

- 每隔 k 筆資料選擇一個樣本點
- 樣本均勻散佈在整個抽樣名單中
- 資料若有週期性, 估計結果會有偏差 (bias)

```{r}
# 計算抽樣間距
k <- N / n
k

# 抽樣起始點
start <- sample(1:k, size = 1)
start

# 從 start 開始，每隔 k 筆抽取一人
sample2_id <- seq(from = start, by = k, length.out = n)
sample2_id
sample2 <- graduate[sample2_id, ]

dim(sample2)
head(sample2)

# 就業率估計值
mean(sample2$employment)
```

## 分層抽樣 (Stratified Sampling)

- 較小的分層 (strata) 可以增加抽出率, 以保障這些分層有足夠樣本數
- 各分層的樣本平均值進行加權平均, 以估計族群平均值
- 變異數比簡單隨機抽樣小

::: {.callout-warning}

各分層樣本平均值之權重, 應該使用目標族群中各分層的比例, 而非抽出樣本的分層比例。

:::

```{r}
# 計算目標族群中各科系人數
dept_count <- table(graduate$department)
dept_count

# 計算各科系抽樣人數
# 此處將各科系抽出率設為一致 (n/N), 實際上各分層可以有不同抽出率
dept_sample_size <- round(dept_count * n / N)
dept_sample_size

# round() 四捨五入之後可能造成總和不等於 100
sum(dept_sample_size)

# 產生科系清單
dept_list <- unique(graduate$department)

# 初始化一個空的向量, 收集各科系所抽出的 ID
sample3_id <- c()

# 根據各科系指定的樣本數進行隨機抽樣
for(dept in dept_list) {
  # 找出該科系所有學生的資料列
  dept_id <- which(graduate$department == dept)
  
  # 從該科系隨機抽取指定人數
  dept_id_sampled <- sample(dept_id, size = dept_sample_size[dept])
  
  # 將各科系所抽出的 id 合併成一個向量
  sample3_id <- c(sample3_id, dept_id_sampled)
}

sample3 <- graduate[sample3_id, ]

# 查看 sample3 各科系人數是否與 dept_sample_size 一致
all.equal(table(sample3$department), dept_sample_size)

dim(sample3)
head(sample3)

# 就業率估計值
sum(tapply(sample3$employment, sample3$department, mean) * proportions(dept_count))
```

## 群集抽樣 (Cluster Sampling)

- 以群集 (cluster) 為單位隨機抽樣, 抽中的群集中所有成員皆作為樣本
- 若從抽中的群集成員中再進行隨機抽樣, 稱為 **二階段抽樣** (two-stage sampling)
- 節省研究經費及時間成本
- 變異數比簡單隨機抽樣大

```{r}
# 產生科系清單
dept_list <- unique(graduate$department)

# 隨機抽取 5 個科系
dept_selected <- sample(dept_list, size = 5)
sort(dept_selected)

# 找出這 5 個科系的所有學生
cluster_id <- which(graduate$department %in% dept_selected)
length(cluster_id)

# 從這些學生中隨機抽取 100 人
sample4_id <- sample(cluster_id, size = n)
sample4 <- graduate[sample4_id, ]

# 檢查 sample4 包含哪些科系
table(sample4$department)

dim(sample4)
head(sample4)

# 就業率估計值
mean(sample4$employment)
```

\newpage

# 信賴區間

```{r}
p <- mean(sample1$employment)
p + c(qnorm(0.025), qnorm(0.975)) * sqrt(p * (1-p) / n)
```

Q. 重複抽樣 100 次, 得到 100 個信賴區間, 有幾個區間會涵蓋就業率的母體真值 ?

```{r}
# 初始化一個空的矩陣, 包含 3 個 columns, 依序記錄:
#   (1) p 的估計值
#   (2) p 的信賴區間下界
#   (3) p 的信賴區間上界
p_rep <- matrix(nrow = 0, ncol = 3)

# 重複抽樣 100 次
for(i in 1:100) {
  sample1_id <- sample(1:N, size = n)
  sample1 <- graduate[sample1_id, ]
  
  p <- mean(sample1$employment)
  p_ci <- p + c(qnorm(0.025), qnorm(0.975)) * sqrt(p * (1-p) / n)
  
  # 合併每一次抽樣所計算出的 p 與 p_ci
  p_rep <- rbind(p_rep, c(p, p_ci))
}

dim(p_rep)
head(p_rep)

# 就業率的母體真值
p_true <- mean(graduate$employment)
p_true

# 標準誤 (standard error)
p_se <- sqrt(p_true * (1 - p_true) / n)
p_se

# 有幾個區間會涵蓋就業率的母體真值 ?
cover_or_not <- (p_true >= p_rep[, 2] & p_true <= p_rep[, 3])
sum(cover_or_not)
```

```{r}
#| fig-width: 6
#| fig-height: 6

plot(p_rep[, 1], 1:100, pch = 18, cex = 0.7, xlim = c(0.5, 0.9),
     col = ifelse(cover_or_not, 8, 2),
     main = "95% Confidence Interval",
     xlab = "p", ylab = "number of sample",)
segments(p_rep[, 2], 1:100, p_rep[, 3], 1:100,
         col = ifelse(cover_or_not, 8, 2))
abline(v = p_true, lty = 2)
```

\newpage

# 中央極限定理

增加重複抽樣次數至 1000 次, 可更清楚描繪就業率的抽樣分布 (sampling distribution)。

```{r}
p_rep <- matrix(nrow = 0, ncol = 3)

for(i in 1:1000) {
  sample1_id <- sample(1:N, size = n)
  sample1 <- graduate[sample1_id, ]
  
  p <- mean(sample1$employment)
  p_ci <- p + c(qnorm(0.025), qnorm(0.975)) * sqrt(p * (1-p) / n)
  
  p_rep <- rbind(p_rep, c(p, p_ci))
}
```

```{r}
# 觀測值
c(Mean = mean(p_rep[, 1]), SE = sd(p_rep[, 1]))

# 理論值
c(Mean = p_true, SE = p_se)
```

```{r}
#| fig-width: 6
#| fig-height: 5

hist(p_rep[, 1], prob = TRUE, border = "white",
     main = "Sampling Distribution", xlab = "p")
curve(dnorm(x, mean = p_true, sd = p_se), add = TRUE,
      col = 2, lwd = 2, lty = 2)
```
